【裁判字號】    99,抗,344
【裁判日期】    990423
【裁判案由】    聲請撤銷緩刑
【裁判全文】
臺灣高等法院臺中分院刑事裁定           99年度抗字第344號
抗  告  人
即 受刑 人  甲○○
上列抗告人因聲請撤銷緩刑案件，不服臺灣苗栗地方法院中華民
國99年3月22日裁定（99年度撤緩字第10號）提起抗告，本院裁
定如下：
    主  文
原裁定撤銷。
聲請駁回。
    理  由
一、本件抗告意旨略以：受刑人於民國（下同）93年間因經商失
    敗負債累累，除親友間之借貸、銀行貸款、卡債之外，甚至
    拖欠廠商貨款、錢莊高利，其中與被害人江佩娟女士之貨款
    糾紛，被台北地方法院處以四個月有期徒刑。受刑人因經濟
    實處困境，多次與受害人情商，而受害人以書狀所述為最低
    和解條件，不肯稍加減扣寬限，受刑人亦只能盡量勉力而為
    。檢座書狀所述，恐有嚴苛過實之處，受刑人因經濟實在困
    難，還於11月9日將受刑人之苦處以簡訊告知江女士，江女
    士亦於隔日以簡訊回覆，非如檢座書狀所載「無從聯繫、行
    蹤不明」。且受刑人於99年1月4日即匯了一萬元予江女士，
    非如原審裁定所言「自98年8月匯款後，迄今已六個月未為
    支付，亦未提出證據已證明除上述已支付之18000元之外，
    其有依約清償應付之分期款項」。懇請鈞院審酌個案情節，
    今雖人微力拙，仍有勉力在清償負債，非無悔念與誠意云云
    。
二、原裁定意旨略以：
（一）本件受刑人甲○○前因詐欺案件，經臺灣臺北地方法院以
      97年度易字第2853號（偵查案號：臺灣士林地方法院檢察
      署97年度偵緝字第1834號）判處有期徒刑4月，如易科罰
      金以新臺幣（下同）900元折算1日，緩刑3年，並應向被
      害人江佩娟支付184,000元整，自民國98年1月15日起，於
      每月15日給付6,000元，最後一期給付4,000元，至全部清
      償完畢為止，業於民國98年2月2日確定在案，有上開刑事
      判決正本及受刑人刑案資料查註紀錄表各1份在卷可稽，
      並經本院依職權調閱臺灣苗栗地方法院檢察署99年度執聲
      字第123號執行卷宗核閱無誤，堪認屬實。
（二）依上開刑事判決，受刑人應給付被害人江佩娟184,000 元
      ，自98年1月15日起，於每月15日給付6,000元，最後一期
      給付4,000元，至全部清償完畢為止。惟受刑人僅於98年2
      月16日電匯6,000元，同年3月12日、5月18日、8月3日各
      電匯4,000元，總計全年僅付4次計18,000元，有被害人江
      佩娟提供之台北市第九信用合作社存摺內頁交易明細影本
      在卷可按。核上開給付條件，係受刑人與被害人江佩娟於
      臺灣臺北地方法院行準備程序中所達成，足見受刑人對其
      自身之經濟條件及償債能力等情，應知之甚明，並於考量
      其有足夠之能力按期如數給付後，始與被害人達成該和解
      條件，臺灣臺北地方法院並依該和解內容，定為宣告緩刑
      之負擔。受刑人於上開刑事案件審理時，對於給付金額及
      方式既已同意履行，且未對臺灣臺北地方法院97年度易字
      第2853號號判決提起上訴，該案件因而確定，可徵受刑人
      折服該案判決並對該判決所定之負擔條件予以認同，然其
      竟在上開刑事判決確定後，僅支付18,000元，即未依約給
      付賠償金，影響被害人權益甚鉅。另受刑人自98年8月匯
      款後，迄今已逾6個月未為支付，亦未提出證據以證明除
      上述已支付之18,000元外，其有繼續依約清償應付之分期
      款項，是受刑人於上開緩刑期間，並未確實依上開確定判
      決所定之負擔履行一情，堪以認定。顯見其無遵守上開緩
      刑所定負擔之誠意，違反之情節重大，無從再預期受刑人
      將會恪遵相關法令規定，足認原宣告之緩刑難收其預期效
      果，而有執行刑罰之必要，故本件與刑法第75條之1第1項
      第4款之規定相符，聲請人之聲請核屬允當，應予准許，
      爰裁定撤銷受刑人緩刑之宣告。
三、按刑法第75條之1規定：「受緩刑之宣告而有下列情形之一
    ，足認原宣告之緩刑難收其預期效果，而有執行刑罰之必要
    者，得撤銷其宣告：一、緩刑前因故意犯他罪，而在緩刑期
    內受得易科罰金之有期徒刑、拘役或罰金之宣告確定者。二
    、緩刑期內因故意犯他罪，而在緩刑期內受得易科罰金之有
    期徒刑、拘役或罰金之宣告確定者。三、緩刑期內因過失更
    犯罪，而在緩刑期內受有期徒刑之宣告確定者。四、違反第
    七十四條第二項第一款至第八款所定負擔情節重大者。前條
    第二項之規定，於前項第一款至第三款情形亦適用之。」。
    考其立法意旨略以：關於緩刑之撤銷，現行法第75條第1項
    固已設有2款應撤銷之原因；至得撤銷緩刑之原因，則僅於
    保安處分章內第93條第3項與撤銷假釋合併加以規定，體例
    上不相連貫，實用上亦欠彈性，爰參酌德國及奧地利現行立
    法例增訂得撤銷緩刑之原因，修正條文第七十四條第二項增
    列法院於緩刑期間內，得命犯罪行為人於緩刑期內應遵守之
    事項（例如向被害人支付相當數額、向公庫支付一定之金額
    、接受精神、心理輔導、提供義務勞務或其他為預防再犯之
    事項），明定違反該條所定事項情節重大者，得撤銷其緩刑
    宣告，以期週延。至於所謂「情節重大」，係指：受判決人
    顯有履行負擔之可能，而隱匿或處分其財產、故意不履行、
    無正當事由拒絕履行或顯有逃匿之虞等情事而言。本條採用
    裁量撤銷主義，賦與法院撤銷與否之權限，特於第一項規定
    實質要件為「足認原宣告之緩刑難收其預期效果，而有執行
    刑罰之必要」，供作審認之標準。是以於前開「得」撤銷緩
    刑之情形，法官應依職權本於合目的性之裁量，妥適審酌受
    判決人是否顯有履行負擔之可能，而隱匿或處分其財產、故
    意不履行、或無正當事由拒絕履行或顯有逃匿之虞等情事而
    確有執行刑罰之必要，此與刑法第75條第1項所定2款要件有
    一具備，即毋庸再行審酌其他情狀，應逕予撤銷緩刑之情形
    不同。
四、經查：
（一）本件受刑人甲○○前因詐欺案件，經臺灣臺北地方法院以
      97年度易字第2853號（偵查案號：臺灣士林地方法院檢察
      署97年度偵緝字第1834號）判處有期徒刑4月，如易科罰
      金以新臺幣（下同）900元折算1日，緩刑3年，並應向被
      害人江佩娟支付184,000元整，自民國98年1月15日起，於
      每月15日給付6,000元，最後一期給付4,000元，至全部清
      償完畢為止，業於民國98年2月2日確定在案，有上開刑事
      判決正本及受刑人刑案資料查註紀錄表各1份在卷可稽，
      並經原審依職權調閱臺灣苗栗地方法院檢察署99年度執聲
      字第123號執行卷宗核閱無誤，堪認屬實。惟受刑人於98
      年2 月16日電匯6,000元，同年3月12日、5月18日、8月3
      日各電匯4,000元，又於99年1月4日匯款10,000元，總計
      還款5次計28,000元，有被害人江佩娟提供之台北市第九
      信用合作社存摺內頁交易明細影本及抗告人所提99年1月4
      日郵政跨行匯款申請書影本在卷可按。是其故與刑法第75
      條之1第1項第4款：「違反第七十四條第二項第一款至第
      八款所定負擔」之要件相符，然仍應具備「其情節重大，
      足認原宣告之緩刑難收其預期效果，而有執行刑罰之必要
      」之實質要件，始足得撤銷緩刑之宣告。
（二）檢察官聲請撤銷緩刑係認抗告人僅於98年2月16日電匯6,0
      00元，同年3月12日、5月18日、8月3日各電匯4,000元，
      總計全年僅付4次計18,000元，且自98年8月匯款後即無從
      聯繫、行蹤不明，迄今已逾6月分文未付，顯然漠視判決
      所定負擔，情節重大。惟查，抗告人於98年8月匯款後，
      曾於同年10月份傳簡訊與被害人聯絡，表示其日後會陸續
      還款，此有臺灣苗栗地方法院檢察署99年1月29日被害人
      之訊問筆錄附卷可稽（99年度執緩字第38號卷第17頁），
      並非如聲請意旨所稱無從聯繫、行蹤不明，檢察官以此為
      由聲請撤銷受刑人之緩刑宣告，尚非有理由。又原審裁定
      雖以抗告人於上開刑事案件審理時，對於給付金額及方式
      既已同意履行，且未對臺灣臺北地方法院97年度易字第28
      53號號判決提起上訴，該案件因而確定，可徵受刑人折服
      該案判決並對該判決所定之負擔條件予以認同，卻自98年
      8月匯款後，迄今已逾6個月未為支付，亦未提出證據以證
      明除上述已支付之18,000元外，其有繼續依約清償應付之
      分期款項，而認抗告人無遵守上開緩刑所定負擔之誠意，
      違反之情節重大，惟查抗告人確實於99年1月4日匯款新臺
      幣10,000元至被害人所經營之鑫加登企業社帳戶內，此有
      抗告人所提出之99年1月4日郵政跨行匯款申請書影本在卷
      可稽（見本院卷第10頁），顯見抗告人並非全無繼續分期
      償還判決所定負擔之誠意，依卷附資料亦無法認定抗告人
      係確有履行負擔之可能，而為隱匿或處分其財產、或有故
      意不履行之意圖、亦非無正當事由而拒絕履行或顯有逃匿
      之虞等情事，均難以認定抗告人未履行負擔，已達到使原
      宣告之緩刑難收其預期效果之程度，而有依刑法第75條之
      1第1項撤銷緩刑宣告之必要。
五、綜合上述，原裁定未審酌上開事由，遽予撤銷抗告人之緩刑
    宣告，自有未合，抗告意旨指摘原裁定不當，為有理由，應
    由本院予以撤銷。而本件既查無其他得撤銷緩刑宣告之情事
    ，則檢察官之聲請，即無理由，應由本院自行裁定予以駁回
    。
據上論斷，依刑事訴訟法第413條，裁定如主文。
中    華    民    國    99    年    4     月    23    日
            刑事第二庭    審判長法  官  李  璋  鵬
                                法  官  胡  森  田
                                法  官  胡  忠  文
以上正本證明與原本無異。
不得再抗告。
                                書記官  廖  家  莉
中    華    民    國    99    年    4     月    23    日

司法院資訊處製作；財團法人民間司法改革基金會備份。
